最高法院民事裁定              一○○年度台抗字第七五九號
抗  告  人  盧珊珊
上列抗告人因與相對人雲鄉山莊公寓大廈管理委員會間請求確認
非會員（區分所有權人）事件，對於中華民國一○○年七月十二
日台灣高等法院裁定（一○○年度上字第二六四號），提起抗告
，本院裁定如下：
    主  文
原裁定廢棄，應由台灣高等法院更為裁定。
    理  由
本件抗告人以：伊所有系爭房地不在雲鄉山莊公寓大廈區分所有
權人建物之基地範圍內，非屬雲鄉山莊之區分所有權人，不受該
山莊區分所有權人訂定之規約或規章等之拘束等語，向台灣台北
地方法院（下稱台北地院）對雲鄉山莊公寓大廈管理委員會起訴
，請求確認伊非雲鄉山莊之區分所有權人。台北地院以九十九年
度訴字二二五五號判決駁回抗告人之訴後，抗告人不服，提起第
二審上訴。原法院就本件訴訟標的價額，以：系爭訴訟標的並無
交易價額，應以抗告人每月（應否繳納）新台幣（下同）五百元
之管理費用，參酌民事訴訟法第七十七條之十之規定意旨，為十
年之計算，作為抗告人就該訴訟標的價額所有之利益等詞，而核
定為六萬元，雖非無見。惟查，抗告人主張：伊如受勝訴之判決
，除毋須繳納管理費用外，亦毋須負擔雲鄉山莊管理委員會組織
規約所加，例如第十四條第二款、第十五條、第十七條、第十八
條第二項、第二十二條、第二十四條等所訂之義務。足見伊勝訴
之客觀利益（包括可免除之義務等），尚屬不能核定，應依民事
訴訟法第七十七條之十二之規定，核定其訴訟標的價額為一百六
十五萬元等語（原審卷第一宗一三六頁），提出該組織規約為證
（一審卷一九三頁至一九五頁）。而審諸上述規約條項（款）之
相關內容，不乏對於區分所有權人使用房屋之限制，及課以義務
，諸如整修房屋、進出社區之限制，及分攤公共措施維修經費之
義務等，似非僅以應否繳納（每月五百元）管理費用為限。果爾
，各該限制或義務之課予，是否無關乎抗告人就本件訴訟標的所
有之利益？倘與其訴訟標的所有之利益有關，能否予以核定？如
不能核定，有無民事訴訟法第七十七條之十二規定之適用？凡此
，均有待進一步釐清。原法院未遑詳予調查審認，遽予核定本件
訴訟標的價額為六萬元，即嫌速斷，尤不足以昭折服。抗告意旨
，指摘原裁定不當，求予廢棄，非無理由。
據上論結，本件抗告為有理由。依民事訴訟法第四百九十二條，
裁定如主文。
中    華    民    國  一○○  年    九    月  二十九  日
                      最高法院民事第六庭
                          審判長法官  吳  麗  女  
                                法官  簡  清  忠  
                                法官  王  仁  貴  
                                法官  林  大  洋  
                                法官  鄭  傑  夫  
本件正本證明與原本無異
                                      書  記  官  
中    華    民    國  一○○  年    十    月   十一   日
                                                      Q